【裁判字號】    98,易,2650
【裁判日期】    981116
【裁判案由】    詐欺
【裁判全文】
臺灣臺中地方法院刑事判決             98年度易字第2650號
公  訴  人  臺灣臺中地方法院檢察署檢察官
被      告  乙○○
                      巷1弄1.
上列被告因詐欺案件，經檢察官提起公訴（98年度偵字第9691號
、9710號、10356號、13884號），本院判決如下：
    主  文
屈素卿無罪。
    理  由
一、公訴意旨略以：屈素卿明知社會上詐騙案件層出不窮，並可
    預見將自己之銀行帳戶之存摺、金融卡及密碼提供他人使用
    ，恐遭詐欺集團利用為人頭帳戶，而作為詐欺集團匯入贓款
    後提領使用，竟基於幫助他人實施詐欺取財之不確定故意，
    於不詳時、地，將其所申請如附表所示之銀行帳戶之存摺、
    金融卡與密碼，交付真實年籍不詳之成年人及其所屬詐騙集
    團成員使用，供上開詐欺集團成員用以詐騙他人財物。該詐
    欺集團所屬之成員取得上揭銀行帳戶後，即基於為自己不法
    所有意圖，於附表所示時、地，以附表所示之詐欺方式，致
    如附表所示之被害人陷於錯誤，依上開詐欺集團所屬之成員
    指示，將如附表所示之受騙金額，匯入屈素卿所有如附表所
    示之帳戶內，旋遭悉數提領一空。嗣因如附表所示之被害人
    均發覺受騙後報警處理，始循線查知上情。因認被告屈素卿
    涉有刑法第30條第1項前段、第339條第1項之幫助詐欺取財
    罪嫌云云。
二、按犯罪事實應依證據認定之，無證據不得認定犯罪事實；不
    能證明被告犯罪或其行為不罰者，應諭知無罪之判決，刑事
    訴訟法第154條第2項、第301條第1項分別定有明文。檢察官
    就被告犯罪事實，應負舉證責任，並指出證明之方法。因此
    ，檢察官對於起訴之犯罪事實，應負提出證據及說服之實質
    舉證責任。倘其所提出之證據，不足為被告有罪之積極證明
    ，或其闡明之證明方法，無從說服法官以形成被告有罪之心
    證，基於無罪推定之原則，自應為被告無罪判決之諭知（最
    高法院92年臺上字第128號判例意旨參照）。
三、本件公訴人認被告涉犯上開幫助詐欺取財犯行，無非係以：
    被告屈素卿於警詢、偵訊之陳述、被害人於警詢中之陳述，
    及有彰化商業銀行埔鹽分行帳號0000000000000000號帳戶之
    交易明細、申請資料、受理各類案件紀錄表、反詐騙案件紀
    錄表、報案三聯單、受理詐騙帳戶通報警示簡便格式表各3
    份、戊○○之郵局帳戶存摺影本、金融機構聯防機制通報單
    、切結書、郵局ATM交易明細表、永豐銀行ATM交易明細表、
    彰化光復路郵局帳號00000000000000號帳戶交易明細及申請
    資料、報案三聯單、郵政國內匯款執據、受理各類案件紀錄
    表、偽造之臺灣桃園地方法院檢察署卷宗封面、受理詐騙帳
    戶通報警示簡便格式表、反詐騙案件紀錄表、臺中新光商業
    銀行南臺中分行帳號0000000000000號帳戶交易明細及申請
    資料、受理各類案件紀錄表、反詐騙案件紀錄表、報案三聯
    單、受理詐騙帳戶通報警示簡便格式表、永豐銀行ATM交易
    明細表等件為證。
四、查，系爭彰化商業銀行埔鹽分行帳號0000000000000000號帳
    戶、彰化光復路郵局帳號00000000000000號帳戶、臺中新光
    商業銀行南臺中分行帳號0000000000000號帳戶確係被告所
    申請開立，並領得該帳戶之存摺、金融卡（含密碼）等情，
    固據被告供承不諱，並有上開帳戶之開戶資料附卷可稽；而
    如附表所示之被害人庚○○、戊○○、己○○、李曉蘭、丁○○亦確係遭詐欺集團成員詐騙後，分別於如附表所示之時
    間，將如附表所示之金額，存入被告上開帳戶內，隨即遭提
    領一空等情，亦據證人庚○○、戊○○、己○○、李曉蘭、
    丁○○分別於警詢時證述明確，並有存摺影本、交易明細表
    在卷可憑，然此僅足證明證人庚○○、戊○○、己○○、李
    曉蘭、丁○○確有因遭詐騙而將款項存入被告所開立之上開
    帳戶內之情事，且堪認被告之上開帳戶確係遭詐欺集團成員
    利用作為詐欺取財使用之帳戶等情，然是否即可據此即逕以
    推認係由被告本人將上開帳戶之存摺、金融卡（含密碼）交
    予詐欺集團成員使用而有為上揭幫助詐欺之犯行，應尚屬可
    疑。
五、按認定犯罪事實應依證據，為刑事訴訟法所明定，故被告否
    認犯罪事實所持之辯解，縱屬不能成立，仍非有積極證據足
    以證明其犯罪行為，不能遽為有罪之認定（最高法院30年上
    字第1831號判例參照）。本件被告雖曾於警詢、偵查時辯稱
    上揭帳戶之存摺、金融卡（含密碼）係屬遺失，事後於本院
    審理時則改稱係由證人丙○○在伊不知情之情況下出借云云
    ，被告先後之辯解雖屬不一，且亦非無可疑之處，惟查，證
    人丙○○到庭證述系爭被告之上開3個帳戶，確係伊於98年2
    月17日出借給「阿杰」，被告並不知情（見本院98年11月2
    日審理筆錄），證人丙○○亦於臺灣臺中地方法院檢察署98
    年度偵緝字第1478號案件，於檢察官訊問時稱：我把6本帳
    戶借給網路上認識的一位叫「阿杰」的人，在98年2月17 日
    借給他的，我們約在台中市○○路的全家便利商店交給他的
    ，我的3本本子是合作金庫北新分行、富邦銀行溪湖分行、
    玉山銀行彰化分行、屈素卿的3本本子是彰化郵局、彰化銀
    行埔鹽分行、新光商銀復興分行、我都交給阿杰，他本來說
    3 天後要給我12000元，後來沒有給錢，以前在警察局時及
    被通緝到案時，說的是錯的，當時我騙我老婆屈素卿說簿子
    不見了等語（見上開偵查卷第22頁、第23頁），而證人丙○○亦因此於98年9月8日經本院以98年中簡字第2499號判決拘
    役55日確定，此經調閱本院98年度中簡字第2499號全案卷宗
    詳閱屬實，且核對證人丙○○所有合作金庫商業銀行北新竹
    分行，亦係於98年2月17日遭詐騙集團利用使被害人匯款入
    該帳戶，此有該帳戶之交易明細表附上開偵查卷可查，與本
    件被害人遭詐騙之時間相近；再證人丙○○於本院審理時已
    具結擔保其上揭證言之真實性，並知若有不實之證述，須受
    偽證罪之處罰，衡情，證人丙○○當無為迴護被告幫助詐欺
    取財之罪嫌，甘冒受較重處罰之偽證罪風險，而故意為上揭
    有利於被告之虛偽證述之必要。是被告前揭所辯並不知該金
    融卡係由證人丙○○拿取後交付他人，亦無幫助利用該申請
    設立之帳戶之供詐騙集團犯詐欺取財罪之用，即非無據，應
    屬可採。足認本件被告上開3本帳戶存摺、密碼及金融卡，
    為證人丙○○交付他人，非被告所交付，且依卷內之證據顯
    示，並無積極之證據足認被告係將上開3個帳戶之存摺、金
    融卡（含密碼）提供他人作為詐欺取財之用，及被告與證人
    丙○○間有犯意之連絡及行為之分擔。
六、綜上所述，被告所有之上開3個帳戶之存摺、金融卡（含密
    碼），既為證人丙○○拿取並連同密碼交付詐欺集團使用，
    自難僅憑被告為該帳戶之申請開立者，即遽以認定該帳戶之
    存摺、金融卡（含密碼），係由被告交付予姓名年籍不詳之
    詐騙集團成員使用而有幫助詐欺取財之犯行，本院綜合公訴
    人所提出之上開證據及卷內之所有直接及間接證據後，認為
    尚無法達到令通常一般之人均不致於有所懷疑，而得確信被
    告確有公訴人所指上開幫助詐欺取財之犯行。此外，復查無
    其他積極確切之證據，足資證明被告確有上開幫助詐欺取財
    之犯行，揆諸上開規定及說明，依法自應為被告無罪之諭知
    。
據上論斷，應依刑事訴訟法第301條第1項，判決如主文。
本案經檢察官甲○○到庭執行職務。
中    華    民    國    98    年    11    月    16    日
                  臺灣臺中地方法院刑事第六庭
                      審判長法  官  林三元
                            法  官  高英賓
                            法  官  黃益茂
以上正本證明與原本無異。
如不服本判決，應於收受送達後10日內向本院提出上訴書狀（應
敘述具體理由並按他造當事人之人數附繕本）。
上訴書狀如未敘述理由，應於上訴期間屆滿後20日內補提理由書
於本院。「切勿逕送上級法院」
告訴人或被害人對於判決如有不服具備理由請求檢察官上訴者，
其上訴期間之計算係以檢察官收受判決正本之日期為準。
                            書記官  蔡秋明
中    華    民    國    98    年    11    月   16      日
附表：
┌──┬─────┬────┬──────────────────┬──────┬───────┐
│編號│被害時、地│被害人  │詐欺方式                            │受騙金額    │匯款帳號      │
├──┼─────┼────┼──────────────────┼──────┼───────┤
│ 1  │98年2月18 │庚○○  │上開詐欺集團成員撥打電話予庚○○，佯│2萬9,9890元 │彰化商業銀行埔│
│    │日夜間10時│        │稱：庚○○先前在網路購物，誤將付款方│            │鹽分行帳號    │
│    │55分，在臺│        │式設為分期付款，須依指示至提款機操作│            │00000000000000│
│    │北市中山區│        │取消云云，致庚○○陷於錯誤，依其指示│            │00號帳戶      │
│    │南京東路3 │        │匯款。                              │            │              │
│    │段48巷38號│        │                                    │            │              │
│    │8樓之3    │        │                                    │            │              │
├──┼─────┼────┼──────────────────┼──────┼───────┤
│ 2  │98年2月18 │戊○○  │上開詐欺集團成員撥打電話予戊○○，佯│1萬2,345元  │同上          │
│    │日夜間6時 │        │稱：戊○○先前在網路購物，誤將付款方│            │              │
│    │25分許，在│        │式設為分期付款，須依指示至提款機操作│            │              │
│    │臺北火車站│        │取消云云，致戊○○陷於錯誤，依其指示│            │              │
│    │          │        │匯款。                              │            │              │
├──┼─────┼────┼──────────────────┼──────┼───────┤
│ 3  │98年2月18 │己○○  │上開詐欺集團成員撥打電話予己○○，佯│5萬2,997元  │同上          │
│    │日夜間8時 │        │稱：己○○先前在網路購物，誤將付款方│            │              │
│    │37分許，在│        │式設為分期付款，須依指示至提款機操作│            │              │
│    │臺中縣大里│        │取消云云，致己○○陷於錯誤，依其指示│            │              │
│    │市○○路一│        │匯款。                              │            │              │
│    │段292之9號│        │                                    │            │              │
├──┼─────┼────┼──────────────────┼──────┼───────┤
│ 4  │98年2月17 │李曉蘭  │上開詐欺集團成員撥打電話予李曉蘭，佯│11萬5,000元 │彰化光復路郵局│
│    │日下午3時 │        │稱：臺灣桃園地方法院檢察署正偵辦李曉│            │帳號          │
│    │26分許，在│        │蘭涉嫌詐欺犯行，須依指示至提款機提款│            │00000000000000│
│    │關廟恆生醫│        │後將存款存入指定帳戶中信託云云，致李│            │號帳戶        │
│    │院        │        │曉蘭於錯誤，依其指示匯款。          │            │              │
├──┼─────┼────┼──────────────────┼──────┼───────┤
│ 5  │98年2月18 │丁○○  │上開詐欺集團成員撥打電話予丁○○，佯│2萬9,987元  │臺中新光商業銀│
│    │日下午2時 │        │稱：丁○○先前在網路購物，誤將付款方│            │行南臺中分行帳│
│    │11分，在臺│        │式設為分期付款，須依指示至提款機操作│            │號            │
│    │北縣蘆洲市│        │取消云云，致丁○○陷於錯誤，依其指示│            │0000000000000 │
│    │中山一路  │        │匯款。                              │            │號帳戶        │
│    │122 巷47號│        │                                    │            │              │
└──┴─────┴────┴──────────────────┴──────┴───────┘


司法院資訊處製作；財團法人民間司法改革基金會備份。
